【裁判字號】    90,重訴,55
【裁判日期】    900330
【裁判案由】    清償借款
【裁判全文】
臺灣屏東地方法院民事判決  九十年度重訴字第五五號
    原      告  屏東縣農會
    法定代理人  吳永村
    訴訟代理人  張惠菁
                蔡秀美
    被      告  甲○
                乙○○○
右當事人間請求清償借款事件，本院判決如左：
    主      文
被告應連帶給付原告新臺幣壹仟捌佰伍拾萬柒仟佰捌拾肆元，及自民國八十九年
四月二十二日起至清償日止，按年息百分之十一點七五計算之利息，並逾期在六個月
以內者，按上開利率百分之十，超過六個月者，按上開利率百分之二十計付違約金。
訴訟費用由被告連帶負擔。
    事    實
甲、原告方面：
一、聲明：求為判決如主文所示。
二、陳述：
  (一)訴外人即債務人李太郎邀另訴外人張月美為連帶債務人，於民國八十五年二月十
    五日向原告借用新臺幣（下同）一千四百萬元，約定於九十年二月十五日全部清
    償，並約定利息按年息百分之十一．七五計算，逾期清償在六個月以內者，按上
    開利率百分之十，超過六個月者，按上開利率百分之二十計付違約金。詎債務人
    借款後未償分文，原告遂向鈞院聲請強制執行拍賣抵押物，經鈞院八十八年度執
    字第七○號拍賣所得價金三百八十四萬元已分配完畢，原告受分配之金額為三百
    六十一萬七千三百零九元，經抵充後，債務人尚欠違約金一百二十六萬八千二百
    二十七元、利息三百二十六萬九千一百五十七元及本金一千四百萬元，及自八十
    九年四月二十二日起至清償日止之遲延利息、違約金，而債務人李太郎已於八十
    八年十二月三十日死亡，依民法第一千一百四十八條及第一千一百五十三條規定
    ，其債務應由繼承人即被告甲○、乙○○○連帶清償，為此提起本件訴訟。
  (二)對被告抗辯所為陳述：
    李太郎生前承認向原告貸款，且同意彭崑城簽名蓋章。
三、證據：提出繼承系統表、台灣屏東地方法院八九屏院正民孝字第二九六二一號函
    、放款借據、台灣高等法院高雄分院八十七年度上訴字第二二一八號刑事判決各
    一份，戶籍謄本二份為證。
乙、被告方面：
一、聲明：請求判決駁回原告之訴。
二、陳述：係彭崑城利用李太郎之名義借錢，印章亦係彭崑城盜刻的，李太郎在高院
    出庭時因患有癌症不會說話，且彭崑城一審時自認李太郎之印章係伊盜刻的。
三、證據：聲請訊問證人彭崑城。
丙、本院依職權調閱台灣高等法院高雄分院八十九年度上更(一)字第三四五號偵審全卷
    卷宗。
    理      由
一、本件原告主張之事實，已據其提出繼承系統表、台灣屏東地方法院八九屏院正民
    孝字第二九六二一號函、放款借據各一份，戶籍謄本二份為證，核屬相符，自堪
    信為真實。被告甲○、乙○○○雖辯稱：係彭崑城盜刻李太郎之印章，用李太郎
    之名義借錢，且李太郎在高院出庭時因罹患癌症不會說話云云，然查：證人彭崑
    城到庭證稱：放款借據上李太郎之印章是伊蓋的，印章是伊刻的，之前有與李太
    郎談過，所以說應該是有經過李太郎的同意，錢是伊借的等語明確，又經本院依
    職權調閱台灣高等法院高雄分院八十九年度上更(一)字第三四五號偵審全卷，債務
    人李太郎於台灣高等法院高雄分院八十七年度上訴字第二二一八號刑事庭審理時
    亦到庭證稱：「（彭崑城以你名義向鹽埔農會貸款，事前是否經你同意？）有。
    」「（是否授權彭某代刻你印章？事前是否經你同意？）有。」「（為何同意以
    你名義借款及刻印章？）基於朋友關係。」（見該案卷八十八年十二月二日訊問
    筆錄），顯見證人彭崑城以李太郎之名義借款，並刻李太郎印章蓋於借據上，業
    經李太郎之授權，是李太郎自不得事後以未曾實際領得款項，推卸借款人依約反
    還借款本息之義務。故原告主張被告應償還借款之責任，洵屬有據，被告抗辯不
    負清償之責，應不可採。
二、按繼承，因被繼承人死亡而開始；繼承人自繼承開始時，承受被繼承人財產上之
    一切權利、義務；繼承人對於被繼承人之債務，負連帶責任，民法第一千一百四
    十七條、一千一百四十八條、一千一百五十三條第一項分別定有明文。原告依消
    費借貸及繼承之法律關係請求被告連帶給付借款一千八百五十三萬七千三百八十
    四元，並自八十九年四月二十二日起至清償日止，按年息百分之十一．七五計算
    之利息，暨逾期在六個月以內者，按上開利率百分之十，超過六個月者，按上開
    利率百分之二十計付違約金。
三、本件原告之訴為有理由，依民事訴訟法第八十五條第二項，判決如主文。
中      華      民      國    九十      年      三      月     三十     日
                                    臺灣屏東地方法院民事第一庭
~B法      官  沈佳宜
右為正本係照原本作成。
如對本判決上訴，須於判決送達後廿日內向本院提出上訴狀。
~B法院書記官  黃秀梅
中      華      民      國    九十      年      三      月      三十    日


司法院資訊處製作；財團法人民間司法改革基金會備份。
